【裁判字號】    97,簡抗,47
【裁判日期】    970916
【裁判案由】    確認本票債權不存在
【裁判全文】
臺灣臺北地方法院民事裁定              97年度簡抗字第47號
抗  告  人  乙○○
                      寄臺北市.
相  對  人  甲○○
上列抗告人因與相對人間請求確認本票債權不存在事件，對於中
華民國97年6月17日本院臺北簡易庭96年度北簡字第55057號民事
裁定提起抗告，本院裁定如下：
    主  文
抗告駁回。
抗告程序費用新臺幣壹仟元由抗告人負擔。
    理  由
一、抗告意旨略以：相對人於民國95年3月24日持以抗告人為發
    票人、發票日均為90年5月18日、到期日均為92年11月17日
    、票號各為TH0000000號、TH092285號、面額各為新台幣（
    下同）200,000元、300,000元之本票2紙，向鈞院聲請支付
    命令，雖經鈞院以95年度促字第13285號事件辦理核發，然
    上開票載到期日乃相對人所變造，原載日期均為90年11月17
    日，是相對人於聲請支付命令時，前開本票債權已逾3年時
    效而不存在，則鈞院據以核發之支付命令當不生效力，抗告
    人自得起訴請求確認相對人對於抗告人之上揭本票債權不存
    在，乃原裁定竟認抗告人本件之起訴為不合法，爰提起抗告
    求為廢棄原裁定云云。
二、按債務人對於支付命令未於法定期間提出異議者，支付命令
    與確定判決有同一效力，民事訴訟法第521條定有明文。故
    確定支付命令之效力既與確定判決同，其經發該支付命令之
    法律關係，當事人自不得就之更行起訴，否則其訴即屬不合
    法（見同法第400條第1項及第249條第1項第7款規定）。換
    言之，於聲請核發支付命令確定後，除得依法對此支付命令
    聲請再審外，殊無另行訴請確認該命令所命給付金額之債權
    不存在之餘地（最高法院71年度台上字第1742號、72年度台
    上字第4271號判決參照）。
三、經查：相對人本於系爭本票債權，前已向本院聲請核發支付
    命令，命抗告人給付相對人500,000元，及自92年11月17日
    起至清償日止，按年息6%計算之利息，經本院於95年4月3日
    以95年度促字第13285號支付命令事件辦理核發，並於95年5
    月2日確定等情，業據本院依職權調閱上開卷宗查證屬實，
    且參酌抗告人於本院95年度北簡字第26709號債務人異議之
    訴事件中自承業已收受該支付命令，因故未聲明異議，有該
    案民事判決附卷可稽，足認上開支付命令確已合法送達予抗
    告人並因其未聲明異議而告確定無誤。是前開支付命令既已
    確定，自與確定判決有同一之效力。抗告人雖主張系爭本票
    之到期日係相對人所變造，並經本院於97年5月22日以96年
    度訴字第185 2號刑事判決相對人有罪確定，上開支付命令
    應屬無效，其就系爭本票債權存否可再提起確認之訴云云，
    然上開支付命令既已確定，依前開說明，抗告人就同一債權
    債務關係，除得依法對該支付命令聲請再審外，就既判力所
    及之同一訴訟標的，殊無另行訴請確認該命令所命給付金額
    之債權不存在之餘地。是其遽爾提起本件確認債權不存在之
    訴，揆諸前開說明，即屬違背民事訴訟法第249條第1項第7
    款之規定，依法應予駁回其訴。原審以抗告人之訴為屬違背
    民事訴訟法第249條第1項第7款訴訟標的為確定判決之效力
    所及不得起訴之規定，裁定駁回其訴，於法並無不合，抗告
    意旨指摘原裁定不當，非有理由，應予駁回。
四、據上論結，本件抗告為無理由。依民事訴訟法第436條之1第
    3項、第495條之1第1項、第449條第1項、第95條、第78條，
    裁定如主文。
中    華    民    國    97    年    9     月    16    日
                  民事第五庭  審判長法  官  薛中興
                                    法  官  林妙黛
                                    法  官  莊書雯
以上正本係照原本作成如對本裁定抗告須於裁定送達後10日內向
本院提出抗告狀，並繳納抗告費新臺幣1,000元
中    華    民    國    97    年    9     月    17    日
                                    書記官  謝梅琴


司法院資訊處製作；財團法人民間司法改革基金會備份。
